【裁判字號】    97,毒抗,388
【裁判日期】    970930
【裁判案由】    毒品危害防制條例
【裁判全文】
臺灣高等法院刑事裁定                 97年度毒抗字第388號
抗  告  人
即  被  告  甲○○
上列被告因違反毒品危害防制條例案件，不服台灣新竹地方法院
九十七年度毒聲字第一七九號，民國九十七年六月二十三日裁定
（聲請案號：台灣新竹地方法院檢察署九十七年度聲觀字第一三
七號），提起抗告，本院裁定如下：
    主  文
原裁定撤銷，發回台灣新竹地方法院。
    理  由
一、檢察官聲請意旨略以：抗告人即被告甲○○基於施用第一級
    毒品海洛因之犯意，於民國九十七年五月八日八時四十七分
    許，即於臺灣新竹地方法院檢察署觀護人室採尿時回溯二十
    六小時內之某時許，在不詳處所，以不詳方式施用第一級毒
    品海洛因一次，嗣因甲○○前因麻醉藥品安非他命等案件，
    經臺灣高等法院以九十六年度聲字第一三四七號裁定假釋中
    付保護管束，於保護管束期間內即九十七年五月八日八時四
    十七分許，經通知至臺灣新竹地方法院檢察署接受採尿，採
    尿送驗結果乃呈鴉片類陽性反應，而得悉上情，爰依毒品危
    害防制條例第二十條第一項及觀察勒戒處分執行條例第三條
    第一項規定，聲請裁定將被告送勒戒處所觀察、勒戒等語。
二、原審裁定意旨略以：
  (一)被告於九十七年五月八日八時四十七分許，在臺灣新竹地方
    法院檢察署觀護人室所親採封緘之尿液（檢體編號：000000
    000） 經送台灣檢驗科技股份有限公司檢驗，結果確呈可待
    因及嗎啡陽性反應，有臺灣新竹地方法院檢察署施用毒品犯
    受保護管束人採尿報到編號表、台灣檢驗科技股份有限公司
    九十七年五月十五日濫用藥物檢驗報告各一份附卷可稽。
  (二)按「尿液毒品檢驗…若能使用先進之氣相層析質譜儀分析法
    確認，則可完全排除偽陽性之干擾，為目前最具公信力的檢
    驗方法。」等語，有法務部調查局第六處八十七年九月二十
    九日發技(一)字第87074574號函附卷為憑，足見前揭台灣檢
    驗科技股份有限公司所使用之檢驗方法已可完全排除毒品偽
    陽性之干擾，其檢驗結果堪予採信；次按「海洛因經注射入
    人體後，約百分之八十於二十四小時內自尿中排出，一般而
    言，尿液中能否驗出嗎啡陽性反應，與其投與量、投與途徑
    、採尿時間、個人體質及檢驗方法之靈敏度有關，國外曾有
    文獻報導注射六毫克之海洛因鹽酸鹽，其代謝物嗎啡之平均
    可檢出時限約為二十六小時」，此有行政院衛生署藥物食品
    檢驗局藥檢壹字第8114885號函附卷可按。 揆諸上開說明
    ，佐以被告之尿液檢驗報告，則被告於九十七年五月八日八
    時四十七分許採尿時回溯二十六小時內之某時，有施用第一
    級毒品海洛因一次之犯行，堪予認定。
  (三)末被告前於八十八年間因施用毒品案件，經台灣新竹地方法
    院以八十八年度毒聲字第四０九號裁定送觀察、勒戒後，認
    無繼續施用毒品傾向，於八十八年八月十三日因無繼續施用
    傾向出所，並由臺灣新竹地方法院檢察署檢察官以八十八年
    度偵字第一一三一號為不起訴處分確定，此有臺灣高等法院
    被告前案紀錄表一份附卷可稽，其於上開觀察、勒戒執行完
    畢時間，距本件施用毒品犯行已逾五年，揆諸上開法條規定
    ，聲請人聲請將被告令入勒戒處所觀察、勒戒，於法並無不
    合，應予准許等語。
三、抗告意旨略以：抗告人於九十七年五月八日報到前三日，因
    身體不適，曾購買普拿疼藥錠服用，後因症狀為改善，於翌
    日前往台安耳鼻喉小兒科診所就診，並取回藥物服用，有診
    斷書影本及藥品清單可參，是否係因服用該藥物所造成之結
    果，有待釐清等語。
四、經查：本件抗告人於九十七年五月六日確有因不明熱病症至
    台安耳鼻喉小兒科診所就診記錄，有台安耳鼻喉小兒科診所
    診斷證明書一份在卷可佐（見本院卷第七頁）。又該次就診
    所開之藥品清單中含有BMS（BROWN MIXTURE）藥品，經本院
    函詢行政院衛生署管制藥品管理局其答覆稱：…依行政院衛
    生署藥品許可資料，核准之BROWN MIXTURE（ 複方甘草製劑
    ）藥品有含鴉片（內含嗎啡及可待因成分）及不含鴉片二種
    ，但清單影本列之BROWN MIXTURE未敘明廠牌， 無法得知該
    藥品是否含嗎啡成分等語，有行政院衛生署管制藥品管理局
    九十七年九月十五日管檢字第0970009152號函在卷可佐（見
    本院卷第一六頁）。是本件抗告人所服用之BMS（BROWN MIX
    TURE）藥品究為何種廠牌，是否因此而影響尿液檢驗結果，
    自有詳查之必要。本件既有上揭疑點未明，被告所辯，為有
    理由。原審裁定，自無可維持，應由本院撤銷並發回原審法
    院。
據上論結，應依刑事訴訟法第四百十三條，裁定如主文。
中    華    民    國    97    年    9    月    30     日
                  刑事第十七庭  審判長法  官  趙功恆
                                      法  官  陳世宗
                                      法  官  陳憲裕
以上正本證明與原本無異。
不得再抗告。
                                      書記官  劉育妃
中    華    民    國    97    年    10    月    6     日


司法院資訊處製作；財團法人民間司法改革基金會備份。
